臺灣高等法院臺中分院刑事判決　　　 　　 　民國九十一年度上易字第一四二○號
　　上　訴　人
　　即　被　告　甲○○
　　　　　　　　丙○○
　　　　　　　　乙　○
右上訴人等因傷害案件，不服臺灣臺中地方法院中華民國九十一年七月一日第一審判
決（民國九十一年度易字第一三七五號，起訴案號：臺灣臺中地方法院檢察署民國九
十一年度偵字第七六八七號），提起上訴，本院判決如左：
　　主      文
上訴駁回。
　　事      實
一、甲○○與丙○○、乙○母子分別係臺中縣太平市○○里○○○路八三號五樓及三
    樓之上下層住戶。民國（下同）九十一年三月十四日十八時許，甲○○因大樓公
    佈欄管理問題，前往臺中縣太平市○○里○○○路八三號三樓丙○○住處，二人
    於門口處發生口角，相互推擠拉扯，隨即基於普通傷害之故意而互毆。乙○見其
    子丙○○與甲○○發生互毆，亦基於傷害甲○○之故意而毆打甲○○，致三人於
    相互扭打中，均受傷害。其中甲○○因而受有頭部外傷、臉部撕裂傷一．五×○
    ．五公分、左手肘挫傷瘀血等傷害；丙○○因而受有頭部外傷併頭撕裂傷六×一
    公分、腦水腫、背部挫擦傷之傷害；乙○則因而受有左側眼眶挫傷併瘀血四×二
    公分、左手挫傷併皮下血腫六×四公分之傷害。
二、案經甲○○、丙○○、乙○互訴由臺中縣警察局清水分局報請臺灣臺中地方法院
    檢察署檢察官偵查起訴。
　　理      由
一、訊據被告甲○○固坦承有於前開時地傷害被告丙○○之事實，惟矢口否認有毆打
    被告乙○之事實，辯稱：他進入被告甲○○住處時，被告乙○拿板凳打他，他將
    板凳搶起來，可能因此拉扯導致被告乙○受傷云云。被告丙○○、乙○均否認有
    何傷害被告甲○○犯行，被告丙○○辯稱：當時是被告甲○○無緣無故跑到他住
    處打他，他要抵抗，不曉得有無打到被告甲○○；被告乙○則辯稱：當時是被告
    甲○○打被告丙○○，她要維護被告丙○○，因她手上拿筷子，被告甲○○的傷
    有可能是她不小心剌到云云。惟查：
　(一)被告丙○○、乙○有於前開時地共同毆打被告甲○○之事實，業據被告甲○○於
    警訊、偵查及原審供明在卷，並有診斷証明書一紙附卷可稽。再依卷附診斷証明
    書所載，被告甲○○係受有頭部外傷、臉部撕裂傷一．五×○．五公分、左手肘
    挫傷瘀血等傷害，顯非單純因被告丙○○、乙○芝防禦行為或被告乙○持筷子不
    小心剌到所致。況本件雙方均互指係對方先動手，亦無從認定被告丙○○、乙○
    前開所為係防禦行為。
　(二)被告丙○○、乙○有於前開時地遭被告甲○○毆打之事實，亦據被告丙○○、乙
    ○於警訊、偵查及本院供明在卷，並有診斷証明書二紙附卷可稽。且依卷附診斷
    証明書所載，被告丙○○因而受有頭部外傷併頭撕裂傷六×一公分、腦水腫、背
    部挫擦傷之傷害；被告乙○則因而受有左側眼眶挫傷併瘀血四×二公分、左手挫
    傷併皮下血腫六×四公分之傷害。苟被告甲○○僅係單純搶下被告乙○所執以攻
    擊之小板凳，被告乙○當不致左側眼眶挫傷併瘀血。本件雙方均互指係對方先動
    手，是亦無從認定被告甲○○前開所為係防禦行為。
　(三)綜上，本件事證已臻明確，被告等所辯，為圖卸刑責或避重，就輕之詞，均不足
    採信，犯行均堪認定。
二、核被告甲○○、丙○○、乙○所為，均係犯刑法第二百七十七條第一項之傷害罪
    。被告丙○○、乙○共同犯罪，彼此間有犯意聯絡及行為分擔，均為共同正犯。
三、原審依刑法第廿八條、第二百七十七條第一項、第四十一條第一項前段，罰金罰
    鍰提高標準條例第一條前段、第二條，審酌被告三人均無前科紀錄、本件係因住
    戶大樓公佈欄管理問題而生鬥毆、被告乙○年逾七旬，且係為維護其子即被告丙
    ○○而參與互毆，及被告三人受傷之程度，被告丙○○受傷較被告甲○○為重等
    一切情狀，分別量處被告甲○○有期徒刑五月，被告丙○○有期徒刑三月，被告
    乙○拘役五十日，併均諭知易科罰金之折算標準，經核其認事用法，均無違誤，
    量刑亦稱妥適，被告甲○○上訴，以原審量刑過重，被告丙○○、乙○上訴，仍
    執陳詞，否認犯罪，各指摘原判決不當，均為無理由，應予駁回。
四、據上論斷，應依刑事訴訟法第三百六十八條，判決如主文。
本案經檢察官丁○○到庭執行職務。
中      華      民      國　    九十一     年     九      月 四 　　日
　　　　　　　　　　　　　　　　臺灣高等法院臺中分院刑事第一庭
　　　　　　　　　　　　　　　　　　　審判長法　官　陳　紀　綱
　　　　　　　　　　　　　　　　　　　　　　法  官  方  艤  駐
　　　　　　　　　　　　　　　　　　　　　　法　官　陳　登　源
右正本證明與原本無異。
不得上訴。
　　　　　　　　　　　　　　　　　　　　　　書記官　林　明　冬
中      華      民      國　    九十一     年     九      月     六 　　日
附錄論罪科刑法條：
刑法第二百七十七條第一項：
傷害人之身體或健康者，處三年以下有期徒刑、拘役或一千元以下罰金。
                  　　　　　　　　　　　　　　　　　　　　　　　　　　　Ｒ
